【裁判字號】    90,上易,2521
【裁判日期】    900816
【裁判案由】    贓物
【裁判全文】
臺灣高等法院刑事判決                            九十年度上易字第二五二一號
    上  訴  人
    即  被  告  甲○○
    選任辯護人  鐘
右上訴人因贓物案件，不服台灣板橋地方法院九十年度易字第一七二號中華民國九
十年六月十二日第一審判決（起訴案號台灣板橋地方法院檢察署八十九年度偵字第二
二一四三號）提起上訴，本院判決如左：
    主  文
上訴駁回。
    事  實
一、甲○○係設於台北縣新莊市○○路○段一五六號之一「信成中古汽車商」之負責
    人，明知自稱為「許永木」之某不詳真實姓名之男子，於民國（下同）八十九年
    五月五日，至其店內所出售懸掛偽造之車牌號碼為Ａ５─２９３５號之自用小客
    車（該自用小客車之原車牌號碼為Ｑ２─９３８６號，車身號碼為Ａ３２ＳＮ０
    ０３７６１號，引擎號碼為ＶＱ00000000Ａ，原所有人為林陳阿蕉，於
    八十九年四月十七日八時許在台北市○○區○○路、泉州街口失竊），係他人失
    竊之贓物，仍以新台幣（下同）六十三萬五千元之價格予以購買。嗣於八十九年
    五月九日為警循線查獲。
二、案經台北市政府警察局移請台灣板橋地方法院檢察署檢察官偵查起訴。
    理  由
一、訊據上訴人即被告甲○○固坦承於右揭時、地向一自稱「許永木」之男子購買右
    開自用小客車一事不諱（偵卷第三頁背面；原審卷第二十頁），惟矢口否認知悉
    該車係贓物，並辯稱：伊並非信成中古汽車商行之實際負責人，當天恰好其子不
    在店內，而該不詳姓名人至店裡出售懸掛偽造之車牌號碼為Ａ５─２９３５號之
    自用小客車時，被告不僅有核對車身之號碼及車牌號碼與行車執照上之記載相符
    ，且該車至監理機關辦理過戶時，亦未發現任何有偽造或其他異狀，被告實已盡
    可能之注意，絕無贓物之認識；又該不詳姓名之人前來兜售時，曾稱其已先至楊
    姓證人所經營之中古車行販售，楊姓證人出價六十三萬元，故被告如再加價即同
    意出售云云，被告於檢查車身號碼相符後，即加價五千元，而以六十三萬五千元
    成交，故楊姓證人之證詞係同行相嫉云云。
二、經查：
(一)為警查獲之右開自用小客車上所懸掛之Ａ５─２９３５號車牌二面之字體、四週
    Ｒ角、底色潻、四孔洞毛頭均與真牌不相符等情，有鑑定報告影本乙份附卷可稽
    （見偵卷第三十五頁）。又該車之原車身號碼為Ａ３２ＳＮ００３７６１號，經
    變造為Ａ３２ＳＮ００３７８２號，原引擎號碼為ＶＱ00000000Ａ，經
    變造為ＶＱ00000000Ａ，亦有鑑定相片二張在卷可按（見偵卷第一一四
    頁）。
(二)右開原車身號碼為Ａ３２ＳＮ００３７６１號，引擎號碼為ＶＱ0000000
    0Ａ確係林陳阿蕉所有之車牌號碼為Ｑ２─９３８６號自用小客車之車身及引擎
    ，有該車之汽車新領牌照登記書影本乙紙存參可參（見偵卷第十七頁），而該自
    用小客車係於八十九年四月十七日八時許在台北市○○區○○路、泉州街口失竊
    之事實，復有失竊報告、台北市政府警察局中正第二分局車輛協尋電腦輸入單在
    卷可考（見偵卷第十八、十九頁）。而該車價值七十餘萬元，除據被害人林嘉崑
    供述明確外（見偵卷第十三頁），並經失竊報告載明（見偵卷第十八頁），且有
    中古車行情表影本在卷可稽（見偵卷第三十頁），是被告以六十三萬五千元之價
    格向不詳姓名之成年男子購得該車，確實遠低於行情，而足令人懷疑其來源，從
    事中古車買賣生意之被告對於該車係贓物至少應有不確定故意。
(三)自稱「許永木」之不詳真實姓名男子於出售右開Ａ５─２９３５號自用小客車予
    被告之前，曾先至證人楊國治所經營之中古車行販售，惟因該車使用之鑰匙磨損
    相當嚴重，與新車鑰匙使用之狀況不符，且引擎號碼之暗碼模糊不清，兩側避震
    器上之車身碼號有重打凹陷痕跡，又車牌四孔洞毛頭與真牌不相符，故伊懷疑該
    車係贓車而未予購買等情，業據證人楊國治於警訊（見偵卷第一一○頁背面）及
    偵查（見偵卷第一二○頁背面至第一二一頁）中分別證述明確。證人許永木於警
    訊中亦證稱：其所有Ａ５─２９３５號自用小客車置於南投住所未失竊，卻在監
    理站被報過戶（見偵卷第二十四頁背面）。被告本身從事中古車買賣，約有近二
    年之經驗，復據其於警訊時供述明確（見偵卷第四頁），則被告對於以現金購入
    之中古車，當較一般人有能力辨識是否為贓車，即除需核對出售者之身分證件、
    行車執照等文件外，更需對於該車之車身號碼及引擎號碼應詳加查看，以注意有
    無經過變造之痕跡，以免購得贓車；詎被告不僅未詳加核對該車之引擎號碼有無
    變造，且對自外觀明顯易辨可疑為贓車之右開自用小客車仍予買售，則其有故買
    贓物之意圖甚為明顯。
(四)綜右所述，被告前開所辯各節，顯係事後圖卸責之詞，不足採信。本件事證明確
    ，被告犯行堪以認定。
三、核被告所為係犯刑法第三百四十九條第二項之故買贓物罪。原判決引用刑法第二
    條第一項前段、第三百四十九條第二項、第四十一條第一項，罰金罰鍰提高標準
    條例第一條前段、第二條，論處被告甲○○故買贓物罪，並審酌被告之素行，犯
    罪之動機、目的、手段、所生危害及犯後態度等一切情狀，量處拘役伍拾伍日，
    復比較修正前後之刑法第四十一條之規定，依有利於被告之新法對被告諭知易科
    罰金之折算標準。經核其認事、用法均無不合，量刑亦稱適當，被告仍執陳詞上
    訴否認犯罪為無理由，應予駁回。
據上論結應依刑事訴訟法第三百六十八條判決如主文。
本案經檢察官郭文東到庭執行職務。
中      華      民      國    九十    年      八      月     十六     日
                            台灣高等法院刑事第九庭
                                      審判長法  官
                                            法  官
                                            法  官
附錄本案所犯法條全文
中華民國刑法第三百四十九條：
收受贓物者，處三年以下有期徒刑、拘役或五百元以下罰金。
搬運、寄藏、故買贓物或為牙保者，處五年以下有期徒刑、拘役
或科或併科一千元以下罰金。
因贓物變得之財物，以贓物論。
    上  訴  人  臺灣    地方法院檢察署檢察官
    被      告
右上訴人因被告    案件，不服臺灣    地方法院八十五年度易字第        號，中
華民國    年    月    日第一審判決（起訴案號：臺灣    地方法院檢察署八十五
年度偵字第        號）提起上訴，本院判決如左：
    主  文
    事  實
    理  由
據上論斷，應依刑事訴訟法第三百六十八條，判決如主文。
本案經檢察官      到庭執行職務。
中    華    民    國    八十六    年                月                  日
                              臺灣高等法院刑事第  庭
                                  審判長法  官
                                        法  官
                                        法  官
得上訴
不得上訴
附錄：本判決論罪科刑法條全文


司法院資訊處製作；財團法人民間司法改革基金會備份。
